臺灣彰化地方法院刑事判決　　　　　　　100年度訴字第739號
公　訴　人　臺灣彰化地方法院檢察署檢察官
被　　　告　陳文雄
上列被告因違反毒品危害防制條例案件，經檢察官提起公訴（
100 年度毒偵字第612 號），本院依簡式審判程序審理，判決如
下：
    主  文
陳文雄施用第一級毒品，累犯，處有期徒刑捌月。
    犯罪事實
一、陳文雄前於民國97年間因施用毒品案件，經本院以97年度訴
    字第468 號刑事判決判處有期徒刑6 月確定，於97年6 月27
    日因易科罰金執行完畢。又因施用毒品案件，經本院以94年
    度毒聲字第917 號裁定送觀察、勒戒後，認無繼續施用毒品
    之傾向，由臺灣彰化地方法院檢察署檢察官以94年度毒偵字
    第5711號為不起訴處分確定，於95年2 月9 日執行完畢釋放
    。詎仍不知悔改，明知海洛因業經公告列為毒品危害防制條
    例第2 條第2 項所列管之第一級毒品，不得非法持有、施用
    ，竟基於施用第一級毒品海洛因之犯意，於100 年2 月16日
    凌晨0 時38分許，在其位於彰化縣溪州鄉○○村○○路○ 段
    244 號住處廁所內，以將第一級毒品海洛因粉末置入注射針
    筒內加水後，再以針筒注射之方式，施用第一級毒品海洛因
    1 次。嗣於同年2 月16日上午8 時30分許，因另案涉嫌毒品
    危害防制條例經通緝，在上開住處為警查獲，並經採集其尿
    液送驗後，結果呈嗎啡陽性反應，始查悉上情。
二、案經彰化縣警察局溪湖分局報請臺灣彰化地方法院檢察署檢
    察官偵查起訴。
    理  由
一、本件被告所犯係死刑、無期徒刑、最輕本刑為3 年以上有期
    徒刑以外之罪，其於準備程序就前揭被訴事實為有罪之陳述
    ，經受命法官告知簡式審判程序之旨，並聽取其與公訴人之
    意見後，本院認無不得或不宜改依簡式審判程序進行之處，
    爰依刑事訴訟法第273 條之1 第1 項、第284 條之1 ，裁定
    本案由受命法官獨任進行簡式審判程序，合先敘明。
二、上揭犯罪事實，業經被告於警、偵訊及本院審理時（參見本
    院100 年6 月1 日審判筆錄）坦承不諱，且其於100 年2 月
    16日為警查獲時所採驗之尿液，經臺灣彰化地方法院檢察署
    委託警方送請詮昕科技股份有限公司檢驗結果，確呈嗎啡陽
    性反應，此有彰化縣警察局溪湖分局委託檢驗尿液代號與真
    實姓名對照表及該公司100 年2 月25日編號00000000號濫用
    藥物尿液檢驗報告各1 紙附卷可稽。參諸醫學臨床實驗及根
    據英國藥學會出版之文獻Clarke's Isolation and Identi-
    fication of Drugs 乙書第293 頁載：海洛因經注射入人體
    後，在體內迅速水解成6-Monoacety I morphine，再緩緩繼
    續水解成嗎啡，然後再循嗎啡之代謝方式排出，同書第431
    頁至第432 頁並載有：嗎啡經注射入人體後，約50％以上於
    8 小時內自尿中排出，至24小時排出約90％，但48小時後仍
    有微量可檢出等語。此外，按通常健康成人一次注射嗎啡15
    公絲，而以現行採用蟻醛酸試液及鉬鋑銨酸試液檢檢驗其尿
    液時，注射後8 小時內所排尿液易於檢出；8 小時至24小時
    ，視其取尿時間及尿量多寡，可能檢出；至24小時以後所排
    之尿液，用上述方法已難檢出，亦據行政院衛生署藥物食品
    檢驗局73年11月30日（73）藥檢壹字第030221號函釋明確。
    是依上開說明，佐以被告前揭尿液檢驗報告，足徵被告前開
    施用第一級毒品海洛因之自白核與事實相符，堪可採為論罪
    科刑之依據。
三、另按施用第一、二級毒品為犯罪行為，毒品危害防制條例第
    10條定有處罰明文。故施用第一、二級毒品者，依前揭規定
    本應科以刑罰。惟基於刑事政策，對合於一定條件之施用者
    ，則依同條例第20條、第23條之規定，施以觀察、勒戒及強
    制戒治之保安處分。毒品危害防制條例於92年7 月9 日修正
    公布，自93年1 月9 日施行，其中第20條、第23條將施用毒
    品之刑事處遇程序，區分為「初犯」及「5 年內再犯」、「
    5 年後再犯」。依其立法理由之說明：「初犯」，經觀察、
    勒戒或強制戒治後，應為不起訴處分或不付審理之裁定；經
    觀察、勒戒或強制戒治執行完畢釋放後，「5 年內再犯」者
    ，因其再犯率甚高，原實施之觀察、勒戒及強制戒治既已無
    法收其實效，爰依法追訴或裁定交付審理。至於經觀察、勒
    戒或強制戒治執行完畢釋放後，「5 年後再犯」者，前所實
    施之觀察、勒戒或強制戒治已足以遮斷其施用毒品之毒癮，
    為期自新及協助其斷除毒癮，仍適用「初犯」規定，先經觀
    察、勒戒或強制戒治之程序。從而依修正後之規定，僅限於
    「初犯」及「5 年後再犯」2 種情形，始應先經觀察、勒戒
    或強制戒治程序。倘被告於5 年內已再犯，經依法追訴處罰
    ，縱其第3 次（或第3 次以上）再度施用毒品之時間，在初
    犯經觀察、勒戒或強制戒治執行完畢釋放5 年以後，已不合
    於「5 年後再犯」之規定，且因已於「5 年內再犯」，顯見
    其再犯率甚高，原實施觀察、勒戒或強制戒治，已無法收其
    實效，即應依該條例第10條處罰（最高法院95年度第7 次刑
    事庭會議決議、最高法院97年度第5 次刑事庭會議決議要旨
    參照）。經查，被告前因施用毒品案件，經本院以94年度毒
    聲字第917 號裁定送觀察、勒戒後，認無繼續施用毒品之傾
    向，由臺灣彰化地方法院檢察署檢察官以94年度毒偵字第
    5711號為不起訴處分確定，於95年2 月9 日執行完畢釋放；
    復於前揭觀察、勒戒執行完畢釋放5 年內之97年間因施用毒
    品案件，經本院以97年度訴字第468 號刑事判決判處有期徒
    刑6 月確定等情，有臺灣高等法院被告前案紀錄表、臺灣彰
    化地方法院檢察署刑案資料查註紀錄表各1 份附卷可參。被
    告前既曾因施用毒品案件，經觀察、勒戒後，復於觀察、勒
    戒執行完畢釋放後5 年內，再犯施用毒品罪，且經法院判處
    罪刑，嗣後業經確定，被告於犯罪事實欄一所示時間再度施
    用海洛因之犯行等情，即非屬毒品危害防制條例第20條第3
    項所定「5 年後再犯」之情形，檢察官逕行起訴，要無不合
    。依前開說明，本案被告上開所為，係於上揭觀察、勒戒執
    行完畢釋放後5 年內，再犯施用毒品罪，且經法院判處罪刑
    後，再度犯本案之毒品危害防制條例第10條之施用第一級毒
    品罪，本案事證明確，被告上開犯行，洵堪認定。
四、查海洛因為毒品危害防制條例第2 條第2 項所明定之第一級
    毒品，是核被告所為，係犯同條例第10條第1 項之施用第一
    級毒品罪。被告於此期間內持有該級毒品並進而施用，其持
    有之低度行為應為施用之高度行為所吸收，不另論持有毒品
    之罪。又被告有如犯罪事實欄所記載之前科紀錄，此有臺灣
    彰化地方法院檢察署刑案資料查註紀錄表及臺灣高等法院被
    告全國前案紀錄表各1 份在卷可憑，其於前開易科罰金執行
    完畢後，5 年內故意再犯本件最重本刑為有期徒刑以上之罪
    ，為累犯，應依刑法第47條第1 項之規定，加重其刑。爰審
    酌被告前有施用毒品之不良素行，歷經觀察、勒戒程序後，
    仍未能徹底戒絕毒品，顯見意志不堅，且有失政府制定毒品
    危害防制條例之立法美意，本不宜寬貸，惟念其施用毒品乃
    自戕一己之身體健康，尚未害及他人，且犯後坦承犯行，暨
    其智識程度、生活狀況等一切情狀，量處如主文所示之刑，
    以示懲戒。
據上論斷，應依刑事訴訟法第273 條之1 第1 項、第299 條第1
項前段，毒品危害防制條例第10條第1 項，刑法第11條前段、第
47條第1 項，判決如主文。
本案經檢察官劉欣雅到庭執行職務。
中    華    民    國   100    年    6     月    8     日
                  刑事第六庭    法      官  胡宜如
以上正本證明與原本無異。
如不服本判決應於收受判決後10日內向本院提出上訴書狀，並應
敘述具體理由。其未敘述上訴理由者，應於上訴期間屆滿後20日
內向本院補提理由書（均須按他造當事人之人數附繕本）「切勿
逕送上級法院」。
中    華    民    國   100    年    6     月    8     日
                                書  記  官  林淑文
附錄本案論罪科刑法條：
毒品危害防制條例第10條
施用第一級毒品者，處6 月以上5 年以下有期徒刑。
施用第二級毒品者，處3 年以下有期徒刑。